【裁判字號】    96,重訴,5
【裁判日期】    981130
【裁判案由】    組織犯罪防制條例等
【裁判全文】
臺灣士林地方法院刑事判決               96年度重訴字第5號
公  訴  人  臺灣士林地方法院檢察署檢察官
被      告  己○○
                    （另案於臺灣臺中監獄執行中）
            丙○○
            乙○○
上列被告因妨害自由等案件，經檢察官提起公訴（95年度偵字第
14750 號、96年度偵字第1305號），被告於準備程序為有罪之陳
述，經合議庭裁定本件由受命法官獨任進行簡式審判程式，並判
決如下：
    主  文
己○○共同犯剝奪他人行動自由罪，處有期徒刑肆月，如易科罰
金，以銀元佰元即新臺幣玖佰元折算壹日。
丙○○共同犯強制罪，處有期徒刑月，如易科罰金，以銀元即
新臺幣玖佰元折算壹日，減為有期徒刑壹月又拾伍日，如易科罰
金，以銀元即新臺幣玖佰元折算壹日。
乙○○共同犯強制罪，累犯，處有期徒刑肆月，如易科罰金，以
銀元即新臺幣玖佰元折算壹日，減為有期徒刑貳月，如易科罰金
，以銀元即新臺幣玖佰元折算壹日。
    事  實
一、乙○○前因違反毒品危害防制條例案件，經本院於民國94年
    4 月25日以94年度易緝字第10號判決有期徒刑8 月確定，並
    於94年11月25日有期徒刑執行完畢出監（構成累犯）。
二、己○○認壬○○以貸款為名，於94年6 月17日下午，騙走面
    額新臺幣（下同）96萬元2 千元之彰化商業銀行支票1 張，
    為取回該張支票，遂與辛○○（業已審結）基於妨害自由之
    犯意聯絡，辛○○於同日22時許，撥打0000000000號電話予
    魏鴻鈞（已死亡），指示魏鴻鈞邀同戊○○、甲○○、丁○○、庚○○（均業已審結）與不詳姓名之小弟數人，先由己○○與魏鴻鈞至臺北市天成飯店附近與壬○○見面，旋將壬○○強押上車，約於翌日凌晨零時許，抵達臺北市○○○路
    ○ 段11號8 樓時尚經典酒店，再將壬○○押往酒店8 樓之包
    廂，在包廂內，辛○○、己○○、魏鴻鈞、甲○○、丁○○
    、庚○○及不詳姓名之小弟等人圍住壬○○，共同剝奪壬○○之行動自由，壬○○即打電話予高天助求救，要求高天助
    聯絡取走支票之周茂賢，請周茂賢將支票送返，辛○○隨即
    指示丁○○、魏鴻鈞將壬○○押往汽車旅館，繼續剝奪壬○○之行動自由，俟周茂賢搭乘統聯客運自臺中持支票北上，
    至臺北市○○路附近交付支票予甲○○，甲○○於6 月18日
    凌晨3 時56分許撥打0000000000號電話予戊○○，換由辛○○持電話交談時，甲○○向辛○○報告「支票拿到了」，辛○○隨即指示甲○○「拿到了人放掉」、「確定給他走了」
    ，甲○○再於凌晨4 時10分許，打電話予戊○○確認放人之
    事，始將壬○○釋放。
三、丙○○（綽號林哥）與晶鑽建設公司負責人有債務糾紛，丙○○遂委託乙○○（綽號明哥）找人代為處理，乙○○遂與
    丁○○（業已審結）聯繫，彼等即基於強制罪之犯意聯絡，
    於95年6 月25日9 時許，由丁○○率同綽號「阿賢」、「中
    秋」及「威達」等成年男子計10餘人，分搭2 部車前往晶鑽
    建設公司位於臺北市○○區○○路「晶鑽凱悅」工地，丁○○等人即站立於工地外阻止載送工地土方之車輛進出，而妨
    害工地出土之權利，俟工地負責人梁崴龍聞訊趕返工地，丙○○及乙○○即進入工地內與梁崴龍談判，約1 小時後，丙○○、乙○○、丁○○及阿賢等人始離去。至同年7 月3 日
    ，乙○○復撥打0000000000號電話予丁○○，要求丁○○再
    度至工地確認有無出土及動工，並於1 、2 個月後，拿1 萬
    元之酬勞予丁○○。
四、案經臺北市政府警察局少年警察隊報報告臺灣士林地方法院
    檢察署檢察官偵查起訴。
    理  由
一、證據能力：
    被告與檢察官對於以下本院作為得心證依據之各項證據資料
    ，經本院審理時逐項提示，均不爭執證據能力，且未於言詞
    辯論終結前聲明異議，視為同意作為證據，本院審酌上開各
    項證據作成時之狀況，認為並無不可信或不適當之情事，依
    刑事訴訟法第159 條之5 第2 項及第159 條之4 之規定，均
    認有證據能力。
二、上開犯罪事實欄二之犯罪事實，業據被告己○○於本院準備
    程序及審理時均坦承不諱，核與證人高天助、蘇弘泰於警詢
    及偵查中所指訴之情節大致相符（見95年度偵字第14750 號
    卷（下稱上開偵卷）【警卷二】第183 頁至第186 頁、第18
    7 頁至第191 頁、上開偵卷【偵卷一】第195 頁至第197 頁
    ），並有證人壬○○指認犯罪嫌疑人紀錄表、通訊監察譯文
    在卷可憑（見上開卷【警卷二】第182 頁、第197 頁至第20
    3 頁），本件事證明確，被告己○○犯行堪以認定，應依法
    論科；犯罪事實欄三之犯罪事實，業據被告丙○○、乙○○
    於本院準備程序及審理時均坦承不諱，核與證人梁崴龍於警
    詢及偵查中所指訴之情節大致相符（見上開偵卷【警卷三】
    第40頁至第42頁、上開偵卷【偵卷一】第192 頁至第193 頁
    ），並有通訊監察譯文在卷可憑（見上開偵卷【警卷三】第
    44 頁 至第45頁），本件事證明確，被告丙○○、乙○○犯
    行堪以認定，應依法論科。
三、被告等行為後，刑法業經修正，並於94年2 月2 日，經總統
    以華總一義字第09400014901 號令公布，且自95年7 月1 日
    施行，修正後刑法第2 條第1 項規定：「行為後法律有變更
    者，適用行為時之法律。但行為後之法律有利於行為人者，
    適用最有利於行為人之法律」（刑法第2 條第1 項固經修正
    ，惟其僅係新、舊法之比較適用原則之宣示性指導原則，並
    非實體刑罰法律，自不生行為後法律變更之比較適用問題，
    應逕予適用修正後之此一規定），則就屬於法律變更（即犯
    罪成立要件及其處罰效果之內容作修正或廢止）部分，自應
    就有利或不利於被告之一切相關情狀，綜合全部結果而為比
    較，以定其應適用之法律，且一經定其應適用之法律後，即
    需整體適用之，不得任意割裂適用（88年度台上字第2404號
    、87年度台非字第400 號判決意旨），茲就本案應適用之法
    條涉及法律變更部分比較如下：
    (一)刑法第28條修正前規定「2 人以上共同實施犯罪之行為者
      ，皆為正犯」，修正後規定「2 人以上共同實行犯罪之行
      為者，皆為正犯」，修法後將完全未參與犯罪行為之實行
      之陰謀共同正犯及預備共同正犯刪除，限縮共同正犯之適
      用範圍，比較結果，自以修正後刑法第28條之規定較有利
      於被告。
    (二)有關罰金刑之規定，修正前刑法第33條第5 款規定：「主
      刑之種類如左：五、罰金：1 元以上。」，換算新臺幣後
      ，為新臺幣3 元以上。惟被告行為後修正後刑法第33條第
      5 款規定：「主刑之種類如下：五、罰金：新臺幣1 千元
      以上，以百元計算之。」，經比較修正前後關於科處罰金
      刑之最低刑度規定，應適用被告行為時法即修正前刑法第
      33條第5 款之規定較有利於被告。
    (三)被告行為時之修正前刑法第41條第1 項前段規定：「犯最
      重本刑為5 年以下有期徒刑以下之刑之罪，而受6 個月以
      下有期徒刑或拘役之宣告，因身體、教育、職業、家庭之
      關係或其他正當事由，執行顯有困難者，得以1 元以上3
      元以下折算1 日，易科罰金。」，上開易科罰金折算標準
      ，並依被告行為時之罰金罰鍰提高標準條例第2 條前段（
      現已刪除，下稱修正前罰金罰鍰提高標準條例第2 條）規
      定，就其原定數額提高為100 倍折算1 日，則被告行為時
      之易科罰金折算標準，應以銀元100 元以上300 元以下折
      算1 日，經折算為新臺幣後，應以新臺幣300 元以上900
      元以下折算1 日；被告行為後之修正後刑法第41條第1 項
      前段則規定：「犯最重本刑為5 年以下有期徒刑以下之刑
      之罪，而受6 個月以下有期徒刑或拘役之宣告者，得以新
      臺幣1,000 元、2,000 元或3,000 元折算1 日，易科罰金
      。」，經比較修正前後之易科罰金折算標準，以適用被告
      行為時之修正前刑法規定，並同時引用被告行為時之修正
      前罰金罰鍰提高標準條例第2 條之規定，較有利於被告，
      則應依修正後刑法第2 條第1 項前段，適用修正前刑法第
      41條第1 項前段規定，定其易科罰金之折算標準。
    (四)修正後刑法第47條第1 項規定「受徒刑之執行完畢，或一
      部之執行而赦免後，5 年以內故意再犯有期徒刑以上之罪
      者，為累犯，加重本刑至2 分之1 」，與修正前刑法第47
      條規定「受有期徒刑之執行完畢，或受無期徒刑或有期徒
      刑一部之執行而赦免後，5 年以內再犯有期徒刑以上之罪
      者，為累犯，加重本刑至2 分之1 」不同，而被告係故意
      再犯本案之罪，是依修正前、後之刑法之規定，均成立累
      犯，修正後刑法規定並未對被告較有利。
四、核被告己○○就犯罪事實二所為，係犯刑法第302 條第1 項
    妨害自由罪，與共同被告辛○○、甲○○、丁○○、戊○○
    、庚○○及不詳姓名之小弟數人間，有犯意聯絡及犯行分擔
    ，應論以共同正犯；就犯罪事實三部分，被告丙○○、乙○○均係犯刑法第304 條第1 項強制罪，渠等與共同被告丁○○及綽號「阿賢」、「中秋」及「威達」等成年男子間，有
    犯意聯絡及犯行分擔，為共同正犯。又被告乙○○前曾犯有
    如事實欄所載之罪，此有臺灣高等法院被告前案紀錄表附卷
    可按，其於5 年以內再犯本件最重本刑為有期徒刑以上之罪
    ，為累犯，應依刑法第47條第1 項之規定，加重其刑。爰審
    酌被告己○○、丙○○、乙○○因與被害人有債務糾紛，一
    時失慮而分別為本件剝奪他人行動自由、強制等犯行，衡量
    被告等之智識程度、犯罪手法、對於被害人造成之心靈恐懼
    及不安之程度、被告等犯罪後均坦承犯行等一切情狀，就被
    告等犯行，分別量處如主文所示之刑，並均諭知易科罰金之
    折算標準。又被告丙○○、乙○○所犯強制罪之犯罪行為之
    時間，均係在96年4 月24日之前，核與中華民國96年罪犯減
    刑條例第3 條第1 項第5 款、第2 條第1 項第3 款規定之減
    刑條件相符，各應減其等之宣告刑二分之一，分別減刑如主
    文所示，並均諭知易科罰金之折算標準。末按中華民國96年
    罪犯減刑條例第5 條規定：「本條例施行前，經通緝而未於
    中華民國96年12月31日前自動歸案接受偵查、審判或執行者
    ，不得依本條例減刑。」，查被告己○○所為本件剝奪他人
    行動自由犯行，其犯罪時間雖係在96年4 月24日以前，然其
    於93年8 月3 日、95年6 月21日先後經臺灣臺中地方法院檢
    察署及臺灣臺北地方法院檢察署發布通緝在案，迄至96年8
    月7 日為警緝獲到案，揆諸前揭規定，自不得依該條例減刑
    ，附此敘明。
據上論斷，應依刑事訴訟法第299 條第1 項前段、第273 條之1
第1 項，刑法第2 條第1 項、第302 條第1 項、第304 條第1 項
，修正前刑法第28條、第41條第1 項前段、第47條第1 項，修正
前罰金罰鍰提高標準條例第2 條、現行法規所定貨幣單位折算新
臺幣條例第2 條，刑法施行法第1 條之1 ，中華民國96年罪犯減
刑條例第2 條第1 項第3 款、第7 條，判決如主文。
本案經檢察官王巧玲到庭執行職務。
中    華    民    國    98    年    11    月    30    日
                  刑事第七庭法  官  高雅敏
以上正本證明與原本無異。
如不服本判決應於收受送達後10日內向本院提出上訴書狀，並應
敘述具體理由；其未敘述上訴理由者，應於上訴期間屆滿後20日
內向本院補提理由書（均須按他造當事人之人數附繕本）「切勿
逕送上級法院」。告訴人或被害人如對於本判決不服者，應具備
理由請求檢察官上訴，其上訴期間之計算係以檢察官收受判決正
本之日期為準。
                            書記官  陳映羽
中    華    民    國    98    年    11    月    30    日
附錄本案論罪科刑所依據法條
刑法第302條
私行拘禁或以其他非法方法，剝奪人之行動自由者，處5 年以下
有期徒刑、拘役或3 百元以下罰金。
因而致人於死者，處無期徒刑或7 年以上有期徒刑，致重傷者，
處3 年以上10年以下有期徒刑。
第 1 項之未遂犯罰之。
刑法第304條
以強暴、脅迫使人行無義務之事或妨害人行使權利者，處 3 年以
下有期徒刑、拘役或 3 百元以下罰金。
前項之未遂犯罰之。


司法院資訊處製作；財團法人民間司法改革基金會備份。
